【裁判字號】    90,上易,2566
【裁判日期】    900921
【裁判案由】    侵占
【裁判全文】
臺灣高等法院刑事判決                            九十年度上易字第二五六六號
    上  訴  人
    即  被  告  甲○○
右上訴人因侵占案件，不服臺灣板橋地方法院八十九年度易字第一四三一號，中華民
國九十年四月十日第一審判決（起訴案號：臺灣板橋地方法院檢察署八十八年度偵字
第二四四二○號）提起上訴，本院判決如左：
    主  文
上訴駁回。
    事  實
一、甲○○前曾因偽造文書案件，於民國（下同）八十三年六月十六日經臺灣板橋地
    方法院判處有期徒刑二月，在同年十一月二十日執行完畢。詎仍不知悔改，復於
    八十八年七月二十三日，在台北縣三重市○○路○段一六一號，向乙○○租用車
    號ＣＸ─七三一五號自用小客車一部，約定租期一日，每日租金新台幣（下同）
    二千元（原審誤載為二千五百元），甲○○當日開始使用該車，嗣後續租，並續
    繳租金至同年八月二十三日止。然甲○○自八月二十四日起卻仍繼續使用該車，
    其間並使該車受損。嗣甲○○因無力繼續繳納所欠車租及修理費，竟於同年九月
    初某日上午，意圖為自己不法之所有，將自己持有之該車以變易持有為所有之意
    ，予以侵占入己，經乙○○多次向其催討，甲○○均置之不理，迄今未返還。
二、案經乙○○訴由台灣板橋地方法院檢察署檢察官偵查起訴。
    理  由
一、訊據上訴人即被告甲○○固不否認曾向乙○○租用該車，並未付清租金及未賠償
    修理費之事實，惟矢口否認有何侵占犯行，辯稱：伊在八十八年九月初與乙○○
    聯絡要返還該車，並打算於告訴人將車修理好後再一併給付租金及修理費，但因
    將車開回乙○○租車公司時為上午七時許，租車公司尚未開門，因此將該車停放
    隔壁電器行門口後，將車鑰匙、行照交給電器行老闆娘，託其轉交乙○○，並未
    侵占入己云云。惟查：
  (一)右揭事實，業據證人乙○○於偵查及原審中指訴稽詳，並有汽車借用約定書、被
    告身分證、駕駛執照、本票、存證信函影本各一件在卷可憑。又證人即被告所指
    電器行老闆柯進興於偵查及原審中均結證稱其夫妻二人均不知有此事（參偵查卷
    第二十二頁、二十八頁背面、二十九頁背面、原審法院八十九年八月十五日訊問
    筆錄），證人即柯進興之姊李淑惠亦結證稱：其賣完早點豆漿後，確實曾至柯進
    興之電器行幫忙，電器行大約上午十時開業，有時比較早，但對被告託交還車一
    事並無印象；而被告對其所稱之「電器行老闆娘」是否即為證人李淑惠亦無法確
    定，僅辯稱：「證人我很面熟」（參原審法院八十九年十月三十一日訊問筆錄）
    ，然依一般常理，若被告真有將車託交給證人李淑惠，應可當場指認其是否即為
    「電器行老闆娘」，依上所述，即無從認定被告所辯為真。
  (二)又查，依證人乙○○指稱：車行係早上八、九時許營業至晚上十一時，伊曾至被
    告住處尋找，被告避不見面，當時並留有一張名片在被告窗外，過一陣子被告才
    又打電話與伊聯絡，伊表示要被告到公司處理就好，且當時有約要見面談，但被
    告卻爽約。被告說因為工地太忙才沒有辦法與公司處理，但伊曾告知可打行動電
    話與伊聯絡，並可派人去工地牽車子。被告嗣於八十八年九月初某日上午約十一
    時許，以行動電話通知稱已將該車停放其店門口，惟伊立即打電話回店內問，店
    內之人則稱並未見到車子，至隔壁電器行亦未拿到鑰匙等情（參偵查卷第二十九
    頁、原審法院八十九年十一月十四日訊問筆錄）。則以前開證人證述之情節及被
    告所辯部分互核以觀，被告辯稱因工作繁忙急於還車，因此於車行營業時間前即
    將車開到，惟被告先前積欠租金之時，並未見其立即迅速處理，而乙○○既表示
    可前往被告處所牽車等情，被告對此亦不否認，已難認被告有如此急切而需親自
    還車之必要，且被告既自承已租用多時，自應知悉車行營業時間，則其於還車之
    時並未先行聯絡，率予將車停放車行門前，並於寄放並請託隔鄰電器行轉交鑰匙
    時，復未立即通知乙○○，俾便處理或與電器行聯絡，反延遲數小時後始行聯絡
    ，均輕率至極而違乎常情，實難置信。
  (三)復查，被告自八十八年八月二十四日起即未付租金，告訴人屢經催索並請求返還
    該承租之車輛，被告不僅避不見面，對告訴人於八十八年九月四日寄發存證信函
    催告被告應於收到後三日內交還該車之通知，亦置之不理，茲被告自八月二十四
    日起既未續付租金，即無權再使用該承租之車輛，然被告不僅未將該車交還告訴
    人，卻仍繼續使用該車作為其交通工具，顯有對他人之物易持有為所有之不法意
    圖，又直至車子受損後，恐因當面交還車子，告訴人將對之催繳租金及修理費，
    始辯稱已託隔壁電器行將車交還告訴人云云，然其所辯，顯不可採，已如前述，
    從而並無任何證據證明被告已經還車，竟託詞已歸還而不願出面處理，凡此，足
    堪認定被告確已有本於所有人之意思占有使用該車輛而予以侵占入己之意，其主
    觀上具有侵占之不法所有意圖甚明，是其所辯上情，純屬畏罪卸責之詞，不足採
    信。本件罪證明確，被告犯行堪以認定，自應依法論科。
二、核被告所為，係犯刑法第三百三十五條第一項之意圖為自己不法之所有，而侵占
    自己持有他人之物罪。被告前曾因偽造文書案件，於八十三年六月十六日經臺灣
    板橋地方法院判處有期徒刑二月，在同年十一月二十日執行完畢，有臺灣高等法
    院刑案紀錄簡覆表附卷可稽，於前案有期徒刑執行完畢後五年內，再犯本件有期
    徒刑以上之罪，為累犯，應依法加重其本刑。原審認被告犯罪明確，而適用刑法
    第三百三十五條第一項、第二條第一項前段、第四十七條、第四十一條第一項前
    段，罰金罰鍰提高標準條例第一條前段、第二條，並審酌被告之品行、智識程度
    、租車後除不按規定給付租金及未賠償修理費外，迄今尚未返還車輛或與被害人
    和解所造成之損害程度，以及犯罪後猶矢口否認犯行等一切情狀，量處有期徒刑
    伍月。復說明被告行為後，刑法第四十一條業於九十年一月十日修正公布施行，
    於同年一月十二日生效，該法第四十一條第一項前段將得易科罰金之範圍由「犯
    最重本刑為三年以下有期徒刑以下之刑之罪」修正擴大為「犯最重本刑為五年以
    下有期徒刑以下之刑之罪」，為有利於被告，應依刑法第二條第一項前段之規定
    ，適用裁判時之法律，就前述宣告刑依修正後刑法第四十一條第一項前段，諭知
    易科罰金之折算標準。經核原審上開認事用法，洵無違誤，量刑亦屬適當，被告
    上訴仍執前開情詞而指摘原判決不當，為無理由，應予駁回。
據上論斷，應依刑事訴訟法第三百六十八條，判決如主文。
本案經檢察官李良忠到庭執行職務。
中      華      民      國    九十      年      九      月    二十一    日
                            臺灣高等法院刑事第十二庭
                                    審判長法  官  劉  景  星
                                          法  官  陳  博  志
                                          法  官  陳  志  洋
右正本證明與原本無異。
不得上訴。
                                          書記官  蔡  佩  珊
中      華      民      國    九十      年      九      月    二十四    日
附錄：本判決論罪科刑法條全文
刑法第三百三十五條第一項：
意圖為自己或第三人不法之所有，而侵占自己持有他人之物者，處五年以下有期徒刑
、拘役或併科一千元以下罰金。


司法院資訊處製作；財團法人民間司法改革基金會備份。
